【裁判字號】    99,訴,858
【裁判日期】    990721
【裁判案由】    違反槍砲彈藥刀械管制條例
【裁判全文】
臺灣高雄地方法院刑事判決               99年度訴字第858號
公  訴  人  臺灣高雄地方法院檢察署檢察官
被      告  丙○○
指定辯護人  本院公設辯護人  黃文德
上列被告因違反槍砲彈藥刀械管制條例案件，經檢察官提起公訴
（99年度偵字第17660 號），本院判決如下：
    主    文
丙○○犯非法持有可發射子彈具殺傷力之改造手槍罪，處有期徒
刑年貳月，併科罰金新臺幣伍萬元，罰金如易服勞役，以新臺
幣壹仟元折算壹日。扣案如附表編號1、2所示之物，均沒收。
    事    實
一、丙○○明知可發射子彈具有殺傷力之改造手槍、子彈，槍砲
    彈藥刀械管制條例第4 條第1 項所列管之槍砲、彈藥，非經
    中央主管機關許可，不得持有槍枝及子彈，竟先於民國（下
    同）98年5 月間，在其位於高雄縣橋頭鄉○○村○○路125
    號之住處，受友人高義來所託，受寄為其代為保管具殺傷力
    之仿BERETTA 廠M9型半自動改造手槍1 支，及制式口徑9mm
    可擊發具殺傷力之子彈2 顆（另1 顆無法擊發，不具殺傷力
    ），嗣高義來於98年8 月31日死亡後，則進而持有之。嗣於
    99 年5月25日13時40分許，丙○○騎乘車牌號碼P3L-296 機
    車，行經高雄縣橋頭鄉○○路73號前，因形跡可疑，為警攔
    查，當場扣得如附表所示之改造手槍1 支及具殺傷力之子彈
    2 顆（經檢驗試射1 顆，剩餘1 顆）、不具殺傷力子彈1 顆
    ，而獲悉上情。
二、案經高雄市政府警察局乙○分局移送臺灣高雄地方法院檢察
    署檢察官偵查起訴。
    理    由
一、本判決所引用據以認定事實之證據資料（含供述證據及非供
    述證據），均經被告、辯護人、公訴人於本院審理時表示同
    意作為證據（參本院卷第13頁），本院審酌上開證據方法作
    成之情形均屬正常，並無何違反法定程序或不當之情形，且
    與待證事實相關，認適當作為證據，依刑事訴訟法159 條之
    5 第1 項規定，認均得作為證據，合先敘明。
二、上揭犯罪事實，業據被告於偵訊及本院審理時坦承不諱，並
    有移送機關搜索扣押筆錄、扣押物品目錄表、車號P3L-296
    車籍查詢基本資料詳細畫面、高義來戶籍資料各1 份，以及
    初步檢視報告表1 份附照片7 張，現場查獲照片10張在卷可
    稽（參警卷第7 、9 、11至22頁）。再扣案如附表之手槍1
    支、子彈3 顆，經送鑑定結果：就編號1 之槍枝（含彈夾，
    槍枝管制編號：0000000000）認係改造手槍，由仿BERETTA
    廠M9型半自動手槍製造之槍枝，換裝土造金屬槍管而成，擊
    發功能正常，可供擊發適用子彈使用，認具殺傷力；編號2
    之子彈2 顆，認均係口徑9mm 制式子彈，經採樣1 顆試射（
    剩餘1 顆）可擊發，認具殺傷力；另編號3 之子彈1 顆，係
    非制式子彈，經試射無法擊發，認不具殺傷力等情明確，有
    內政部警政署刑事警察局99年5 月31日刑鑑字第0990072558
    號槍彈鑑定書附扣案槍彈照片8 張（參偵卷第16、17頁）在
    卷可稽。是如附表編號1 、2 之改造手槍、制式子彈（試射
    後剩餘1 顆），堪認係屬槍砲彈藥刀械管制條例第4 條第1
    項第1 款、第2 款所稱之槍枝、子彈無訛。綜上所述，被告
    上開自白，核與卷內積極事證相符，洵堪採為論罪之證據。
    從而，被告確有非法持有改造手槍、子彈之犯行，事證明確
    ，堪以認定，應依法論科。
三、按「其他可發射金屬或子彈具有殺傷力之各式槍砲」、「具
    有殺傷力之上開各式槍砲所用之子彈」，分屬槍炮彈藥刀械
    管制條例第4 條第1 項第1 款、第2 款所定之槍砲、彈藥。
    前條所列槍砲、彈藥，非經中央主管機關許可，不得製造、
    販賣、運輸、轉讓、出租、出借、持有、寄藏或陳列，同條
    例第5 條亦有明定。次按寄藏與持有，均係將物置於自己實
    力支配之下，僅寄藏必先有他人之持有行為，而後始為之受
    寄代藏而已，故寄藏之受人委託代為保管，其保管之本身，
    亦屬持有，不過，此之持有係受寄之當然結果（參最高法院
    74年台上字第3400號判例意旨）。本件被告先為高義來受寄
    代藏如附表所示之槍彈於其住處，俟知悉高義來死亡後，即
    為自己占有之意思而持有之，則仍僅視為一非法持有行為，
    期間至為警查獲為止，是本件被告就扣案之槍、彈，均應論
    以非法持有罪。
四、本件核被告所為，係犯槍砲彈藥刀械管制條例第8 條第4項
    之未經許可持有可發射子彈具有殺傷力之改造手槍罪、同條
    例第12條第4 項之未經許可持有子彈罪。被告以一行為，同
    時犯非法持有具殺傷力之改造手槍、子彈2 罪，構成想像競
    合犯，依刑法第55條前段，應從一重之未經許可持有可發射
    子彈具有殺傷力之改造手槍罪論處。爰審酌為維護社會秩序
    、保障人民生命財產安全，特制定上開槍砲彈藥刀械管制條
    例，被告明知非法持有可發射子彈具殺傷力之槍枝、具殺傷
    力之子彈，對於社會治安具有嚴重之危險性，如經裝填子彈
    ，容易擦槍走火，仍非法持有之，實有不該。惟念及被告犯
    後於警、偵、審均坦承犯行，態度尚可，且其於案發前並無
    受論罪科刑及執行之前科，有臺灣高等法院被告前案紀錄表
    1 份在卷可憑，暨其犯罪之動機、目的、手段及並未持以犯
    案致生危險等一切情狀，量處如主文所示之刑，就併科罰金
    部分，並諭知如易服勞役之折算標準，以資懲儆。又被告本
    件犯槍砲彈藥刀械管制條例之罪，雖於偵、審中自白，然並
    未因而查獲該槍砲、彈藥之來源及去向或因而防止重大危害
    治安事件之發生，即與上開規定之要件不合，而無減輕或免
    除其刑之適用（最高法院95年度台上字第6934號、96年度台
    上字第1962號判決要旨）。復以辯護人請求依刑法第59條規
    定減輕其刑，然被告持有上開具殺傷力之改造手槍、制式子
    彈，侵害國家及社會法益，對社會治安具有嚴重之危險性，
    其不思依法自首報繳，仍欲攜往海邊丟掉（參本院卷第30頁
    ），犯罪情狀尚無顯可憫恕之情形，即無上開規定之適用。
    另本院就被告之宣告刑，認已足收教化之效，公訴意旨就被
    告求處有期徒刑4 年，稍有偏高，併予敘明。
五、扣案如附表一編號1 、2 所示之改造手槍1 枝（含彈夾，槍
    枝管制編號：0000000000）、子彈2 顆（試射後剩餘1 顆）
    ，經送鑑驗結果，既屬具殺傷力之改造手槍、制式子彈，有
    上開鑑定書附槍彈照片在卷足參，堪認係違禁物，依刑法第
    38條第1 項第1 款規定，則剩餘子彈1 顆應予宣告沒收（試
    射後子彈之彈殼已不具殺傷力，無庸宣告沒收）。至編號3
    之子彈1 顆，經鑑定認不具殺傷力，爰不予諭知沒收。
據上論斷，應依刑事訴訟法第299 條第1 項前段，槍砲彈藥刀械
管制條例第8 條第4 項、第12條第4 項，刑法第11條前段、第55
條、第42條第3 項前段、第38條第1 項第1 款，刑法施行法第1
條之1 ，判決如主文。
本案經檢察官甲○○到庭執行職務。
中    華    民    國    99    年    7     月    21    日
                  刑事第二庭  審判長法  官  吳進寶
                                    法  官  羅立德
                                    法  官  李昆南
以上正本證明與原本無異。
如不服本判決應於收受送達後10日內向本院提出上訴書狀，並應
敘述具體理由；如未敘述上訴理由者，應於上訴期間屆滿後20日
內向本院補提理由書（均須按他造當事人之人數附繕本）「切勿
逕送上級法院」。
中    華    民    國    99    年    7     月    21    日
                                    書記官  莊永利
附錄本判決論罪之法條：
槍砲彈藥刀械管制條例第8條第4項
未經許可，持有、寄藏或意圖販賣而陳列第一項所列槍枝者，處
3年以上10年以下有期徒刑，併科新臺幣7百萬元以下罰金。
槍砲彈藥刀械管制條例第12條第4項
未經許可，持有、寄藏或意圖販賣而陳列子彈者，處5 年以下有
期徒刑，併科新台幣3百萬元以下罰金。
附表：（扣案之槍枝、子彈）
┌──┬────┬──────────┬─────┬────┐
│編號│名  稱  │型式或功能          │ 鑑定結果 │宣告沒收│
├──┼────┼──────────┼─────┼────┤
│1.  │手槍1 枝│認係仿BERETTA 廠M9型│認具殺傷力│應予沒收│
│    │（含彈匣│半自動手槍，換裝土造│，屬違禁物│        │
│    │，槍枝管│金屬槍管而成，擊發功│          │        │
│    │制編號：│能正常，可供擊發適用│          │        │
│    │00000000│子彈使用。          │          │        │
│    │79號）  │                    │          │        │
├──┼────┼──────────┼─────┼────┤
│2   │子彈2 顆│認係直徑9mm 制式子彈│認具殺傷力│剩餘制式│
│    │        │，經試射1 顆，可擊發│，剩餘1 顆│子彈1 顆│
│    │        │。                  │為違禁物。│應予沒收│
├──┼────┼──────────┼─────┼────┤
│3   │子彈1顆 │認係直徑9MM 非制式子│認不具殺傷│不予宣告│
│    │        │彈，由金屬彈殼組合，│力。      │沒收    │
│    │        │經試射，無法擊發。  │          │        │
└──┴────┴──────────┴─────┴────┘

司法院資訊處製作；財團法人民間司法改革基金會備份。
